【裁判字號】    92,抗,10
【裁判日期】    920731
【裁判案由】    因被告偽造文書案件
【裁判全文】
福建高等法院金門分院刑事裁定                        九十二年度抗字第一０號
    抗  告  人
    即  自訴人  甲○○
    被      告  乙○○
右列抗告人因被告偽造文書案件，不服福建金門地方法院中華民國九十二年六月二十
日第一審裁定（九十二年度自字第二號），提起抗告，本院裁定如左：
    主  文
原裁定撤銷，發回福建金門地方法院。
    理  由
一、抗告人在原審自訴意旨略以：被告乙○○於民國八十一年四月二十三日，在自訴
    人之父王文設於金門縣金湖鎮尚義村一八之二號住處內，竊取王文所有之國
    民身分證與土地所有權狀，據以辦理坐落金門縣金湖鎮湖段六０九八八之二地號
    及其上門牌號碼金門縣金湖鎮尚義二一號房屋（以下簡稱系爭房地）所有權移轉
    登記予王維琛。因認被告涉犯偽造文書罪嫌云云。
二、本件抗告意旨略以：被告未帶抗告人之父面會鑑證人，鑑證人未親自簽名、蓋章
    ，兩位鑑證與被告都姓「陳」，筆跡一人所為，地政局失察得逞。請調閱九十一
    年度偵字第四一○號，傳喚兩位鑑證人均稱未親自簽名、用印，村長是否手斷或
    中風授權幹事，看見抗告人之父胡言亂語。鎮長是否出國或在家等領薪水，授權
    推御之責，是誰認證，為何未簽名，二人筆跡如相同，即有一人偽造，二人否認
    即係辦理人所為，請傳被告詢問係何人辦過戶，由金門地政局資料，顯示二位鑑
    證人筆跡與雙方代理人乙○○筆跡相同，涉嫌刑法第二百十條偽造文書等語。
三、按同一案件經檢察官依第二百二十八條規定開始偵查者，不得再行自訴；不得提
    起自訴而提起自訴者，應諭知不受理之判決，刑事訴訟法第三百二十三條第一項
    前段、第三百三十四條規定甚明。查本件原審認抗告人即自訴人前以被告未經王
    文同意，於八十一年四月二十一日冒用被害人名義，偽造被害人贈與被告之夫
    即王維琛系爭房地所有權移轉契約書，並持向金門縣政府地政局辦理移轉登記予
    王維琛為由，向福建金門地方法院檢察署提出告發，經福建金門地方法院檢察署
    檢察官開始偵查後，業於九十一年六月二十五日以九十一年度偵字第二五０號處
    分不起訴之事實，有該案不起訴處分書影本一份在卷可憑，自訴人就同一案件，
    於檢察官開始偵查並終結後，再向原審法院提起自訴，依前揭說明，並非合法，
    因而以裁定駁回自訴，固非無見。惟同一案件經檢察官開始偵查且為不起訴處分
    確定，不得提起自訴，其不得提起自訴而提起自訴者，依前揭說明，法院自應諭
    知不受理之判決。本件原審逕依刑事訴訟法第三百二十六條第三項之規定，以裁
    定駁回自訴，尚有未洽。自訴人抗告意旨，雖未據此指摘，惟原裁定既有可議，
    自應由本院撤銷原裁定，發回福建金門地方法院，另為適當裁判。
五、據上論結，應依刑事訴訟法第四百十三條前段，裁定如主文。
中      華      民      國    九十二    年      七      月    三十一    日
                            福建高等法院金門分院刑事庭
                                審判長法  官  陳  中  和
                                      法  官  李  錦  樑
                                      法  官  李  行  一
右正本證明與原本無異。
不得再抗告。
中      華      民      國    九十二    年      八      月      五      日
                                      書記官  洪  國  輝


司法院資訊處製作；財團法人民間司法改革基金會備份。
